【裁判字號】    98,上訴,2108
【裁判日期】    981103
【裁判案由】    偽造文書等
【裁判全文】
臺灣高等法院臺中分院刑事判決        98年度上訴字第2108號
上  訴  人
即  被  告  丙○○
上列上訴人因偽造文書等案件，不服臺灣臺中地方法院98年度訴
字第1370號中華民國98年7月7日第一審判決（起訴案號：臺灣臺
中地方法院檢察署98年度偵字第2064、5962、7289號），提起上
訴，本院判決如下：
    主  文
上訴駁回。
    事  實
一、丙○○與甲○○未曾謀面。緣丙○○於民國96年間認識甲○○之夫楊伯亞，竟為騷擾甲○○，而自96年11月16日起，陸
    續以其所使用之門號0000000000號行動電話，撥打電話或傳
    簡訊至甲○○位在臺中市○○路之住處（地址詳卷，該址位
    在臺中市○○○路與大墩路口之某大樓9樓）之室內電話及
    行動電話。於通訊內容中，丙○○屢對甲○○表示楊伯亞對
    其有愛意、楊伯亞欺弄其感情等語，而與甲○○間屢有爭執
    ，其後，雖經甲○○央求丙○○勿再以電話騷擾其家人等語
    ，然丙○○卻仍再以簡訊繼續騷擾甲○○。甲○○不堪其擾
    ，遂自96年12月20日起，將電話暫時停用。惟於97年1月3日
    復話後，丙○○竟基於恐嚇危害安全之犯意，於97年1月8日
    ，以其使用之上開門號，撥打內容為：「五權西路大墩路口
    九樓嘛」等語至甲○○之行動電話，以表示丙○○知悉甲○○之住處，將加害甲○○及其家人身體，使甲○○於閱讀後
    ，驚異於該不詳之人，竟知其住處，而擔心該傳遞簡訊之人
    ，將暗中傷害甲○○或家人，而心生畏懼。嗣經甲○○於報
    案後查獲。
二、丙○○意圖為自己不法之所有，基於竊盜之犯意，於97年11
    月20日中午12時30分許，在址設臺中市○○路○段936號7樓
    之2之「家家富國際企業股份有限公司」之辦公室內，趁學
    員丁○○（已改名為高虹莉）將其所有之大包包放置在辦公
    室椅子上，而未加以注意之際，竊得該大包包內之小皮包1
    個中之台新銀行信用卡（卡號：0000000000000000號）、台
    北富邦銀行信用卡（卡號：0000000000000000號)各1張。
三、丙○○於竊得上開財物後，復各基於詐欺及偽造私文書、行
    使偽造私文書之犯意，分別於：
  (一)附表編號2、3、7、8、9所示之時間、地點，佯裝其為丁○○，向該等特約商店之店員出示上開竊得之台新銀行信用卡
    、台北富邦銀行信用卡，並以在簽帳單上偽簽「丁○○」之
    署名，再將該等簽帳單交還特約商店員工之方式，在該等特
    約商店購物，使該數家信用卡特約商店均因之陷於錯誤，而
    交付物品予丙○○，並致台新銀行、台北富邦銀行陷於錯誤
    ，誤認係丁○○本人持卡消費，而將上開數筆消費款項撥付
    予該等特約商店，足生損害於丁○○、台新銀行及台北富邦
    銀行及特約商店。
  (二)附表編號1、4、5、6所示之時間、地點及方法，佯裝丁○○
    本人，著手詐欺取財之行為，然因丁○○之信用卡有信用額
    度限制之故，而未詐欺取財得逞（因授權程序未通過，亦無
    簽帳單供丙○○簽名）。嗣經丁○○發現遭竊後，報警循線
    查獲。
四、案經甲○○訴由臺中市警察局第四分局、臺中市警察局分別
    報請，及台新國際商業銀行股份有限公司訴請臺灣臺中地方
    法院檢察署檢察官偵查起訴。
    理  由
一、按被告以外之人於審判外之陳述，雖不符刑事訴訟法第159
    條之1、159條之2、159條之3、159條之4等規定，而經當事
    人於審判程序同意作為證據，法院審酌該言詞陳述或書面陳
    述作成時之情況，認為適當者，亦得為證據。當事人、代理
    人或辯護人於法院調查證據時，知有第159條第1項不得為證
    據之情形，而未於言詞辯論終結前聲明異議者，視為有前項
    之同意，刑事訴訟法第159條之5定有明文。本件檢察官及被
    告迄至本院言詞辯論終結前，就下列引為證據之被告以外之
    人於審判外所為之言詞及書面陳述，未就其證據能力聲明異
    議，本院審酌各該言詞或書面陳述作成時之情況，並無何違
    法或不當情形，復與本案待證事實具有關聯性，認以之為本
    案之證據為適當，依刑事訴訟法第159條之5之規定，應有證
    據能力，合先說明。
二、恐嚇危害安全罪部分：訊據上訴人即被告（以下稱被告）丙○○固坦承於97年1月8日，以其使用之行動電話，撥打內容
    為：「五權西路大墩路口九樓嘛」之簡訊，至甲○○之行動
    電話之事實不諱，惟矢口否認有何恐嚇危害犯行，辯稱，伊
    係受到甲○○不斷打電話騷擾，當天只是要問甲○○家是不
    是在那裡，沒有恐嚇他的意思云云。經查：被告恐嚇危害安
    全之過程，業經告訴人甲○○於偵查中指證歷歷，並於偵查
    中證稱：該封簡訊會讓其覺得害怕等語（98偵2064卷第6頁
    ）。查被告與告訴人於本件偵查前，並未謀面，且被告又向
    告訴人不斷陳稱其與告訴人之夫有曖昧關係，而告訴人又係
    一般之家庭主婦，衡之常情，告訴人對1名經常以電話、簡
    訊騷擾其生活，並對其經常挑釁之陌生女子，竟突以「五權
    西路大墩路口九樓嘛」之言，而向告訴人揭露被告已知告訴
    人居住何處，確有造成敵暗我明之恐懼感。且依該簡訊之語
    氣，顯非出於詢問告訴人住處之目的而為，應認其辯解與事
    實不符，不足採信。此外，並有簡訊內容譯文1份附卷可按
    （中分四偵0000000000 號警卷第10頁）。事證明確，被告
    恐嚇危害安全犯行已堪認定。
三、竊盜、詐欺及偽造文書罪部分：
  (一)訊據被告僅坦承盜刷上開富邦銀行信用卡之詐欺取財及偽造
    簽帳單之犯行，惟對其他之竊盜、盜刷台新銀行信用卡等犯
    行均矢口否認。辯稱：富邦銀行信用卡係其於97年11 月20
    日中午過後，在臺中市○○○路與學士路口之全家便利商店
    門口撿到的，未持丁○○的台新銀行信用卡去盜刷，伊亦未
    至全國電子盜刷信用卡云云。
  (二)惟查，偵查中被告供稱：其自97年11月20日上午9時許起，
    至同日中午12時許止，確有與丁○○在臺中市○○路○段936
    號7樓之2之「家家富國際企業股份有限公司」共同上課，但
    於當時，其與丁○○並不認識等語，而該時間、地點，與告
    訴人丁○○於警詢時指述之遭竊之時間、地點全然契合。是
    以，被告非無在該時、地，竊取丁○○之上開財物之機會。
  (三)被告雖矢口否認盜刷台新銀行信用卡，然觀之卷附富邦銀行
    信用卡之簽帳單2張之「丁○○」簽名共2枚（中市警刑0000
    000000卷第21、22頁）與台新銀行信用卡簽帳單3張上「丁○○」簽名共3枚之筆跡（同上警卷第16、18、19頁）雷同
    ，而上開5枚「丁○○」之簽名字跡，又與被告於98年3月27
    日，偵查中當庭簽立「丁○○」簽名字跡（98偵7289卷第12
    頁）雷同。堪認被告確自97年11月20日中午起，至同日下午
    2、3時許之期間內，中午過後之數小時內，持上開丁○○失
    竊之富邦銀行之信用卡、台新銀行信用卡盜刷等情。亦即，
    該2張信用卡於上開期間內，均在被告之持有中，則如被告
    之小皮包中之2張信用卡非被告所竊，豈有如此巧合之理？
    況被告於偵查中另辯稱：並未盜刷台新銀行信用卡、該富邦
    銀行信用卡係於97年11月20日中午過後，在臺中市○○○路
    與學士路口之全家便利商店門口撿到的，未到全國電子盜刷
    信用卡等語，益證被告係在掩飾竊盜之情。從而，被告上開
    辯解，不足採信。
  (四)此外，復有告訴人丁○○、證人即台新國際商業銀行風險管
    理組職員吳旻聰於警詢時之證述、指認犯罪嫌疑人紀錄表、
    台新銀行信用卡、該富邦銀行信用卡刷卡明細、信用卡掛失
    聲請書、簽帳單5張、彰化縣警察局和美分局伸港分駐所受
    理刑事案件報案三聯單、被告在富邦銀行簽立之切結書等在
    卷可按，被告所辯顯無可採。事證明確，被告此部分之罪行
    亦堪認定。
四、核被告所為，(一)犯罪事實一部分係犯刑法第305條之恐嚇危
    害安全罪；(二)犯罪事實二部分，係犯刑法第320條第1項之竊
    盜罪。(三)犯罪事實三如附表編號2、3、7、8、9部分：
  (1)按持卡人在信用卡簽帳單上之持卡人簽名欄內簽名為署押後
    ，交還特約商店，自不待依據習慣或特約，單從形式上觀察
    ，即足以表示係持卡人確認簽帳單上記載之交易標的及金額
    ，並向發卡銀行請求撥付消費款項予特約商店之旨，是該簽
    帳單之性質，屬刑法第210條之私文書。
  (2)核被告丙○○所為，係犯刑法第216條之行使第210條偽造私
    文書，及同法第339條第1項之詐欺取財等罪。被告在簽帳單
    上偽造丁○○簽名，均係偽造私文書之階段行為，而偽造私
    文書之低度行為，應為行使偽造私文書之高度行為所吸收，
    均不另論罪，被告持台北富邦銀行信用卡所為編號2、3之2
    次詐欺、2次行使偽造文書行為，係被告為達同一詐欺取財
    目的，而利用同一機會，於密接之23分鐘內、在同一地點，
    各就同一犯罪構成事實，本於單一犯意接續進行，以實現一
    犯罪構成要件之單一行為，僅侵害單一法益，應論以1個接
    續詐欺犯行，及1個接續行使偽造私文書犯行。被告持台新
    銀行信用卡所為編號7至9之3次詐欺、3次行使偽造文書行為
    ，係被告為達同一詐欺取財目的，而利用同一機會，於密接
    之25分鐘內、在同一地點，各就同一犯罪構成事實，本於單
    一犯意接續進行，以實現一犯罪構成要件之單一行為，僅侵
    害單一法益，應論以1個接續詐欺犯行，及1個接續行使偽造
    私文書犯行。被告冒名盜刷信用卡購物之行為，同時觸犯行
    使偽造私文書及詐欺取財罪，其1行為同時觸犯2罪名，均應
    依刑法第55條之規定，從一重以行使偽造私文書罪處斷。
  (3)被告分別持台北富邦銀行信用卡，及台新銀行信用卡所為之
    行使偽造文書罪，犯意各別，罪名不同，應予分論併罰。
  (四)犯罪事實三如附表編號1、4、5、6部分：係犯刑法第339條
    第3項之詐欺取財未遂罪。編號4、5、6之冒名盜刷信用卡未
    遂行為，均係被告為達同一詐欺取財目的，而利用同一機會
    ，於密接之2分鐘內、在同一地點，各就同一犯罪構成事實
    ，本於單一犯意接續進行，以實現一犯罪構成要件之單一行
    為，僅侵害單一法益，係犯1接續詐欺未遂罪，與編號1之盜
    刷不同信用卡之詐欺未遂犯行，犯意各別，應予分論併罰，
    且其為未遂罪，未生實質損害，依刑法第25條之規定減輕其
    刑。
五、被告在附表編號2、3、7、8、9之簽帳單上所偽簽「丁○○
    」署押均應依刑法第219條宣告沒收。
六、原審認被告丙○○罪證明確，而依上述規定予以論罪，復審
    酌被告素行良好，有台灣高等法院被告前案紀錄表在卷足稽
    ，犯罪動機，患有重鬱症，有診斷證明書可參，部分犯罪，
    已與被害人和解，部分犯罪仍未與被害人和解，部分犯罪係
    未遂，未造成實質損害，及坦承部分犯罪，否認部分犯罪等
    一切情狀，量處被告如附表所示之刑，併定其應執行刑為有
    期徒刑九月，有期徒刑部分並均諭知易科罰金之折算標準（
    各宣告刑均未超過有期徒刑六月，應執行刑雖為有期徒刑九
    月，依現行刑法第四十一條第二項之規定不得易科罰金，惟
    依司法院大法官會議解釋字第662號解釋，認為前揭刑法第
    四十一條第二項之規定違憲，亦即應執行刑雖超過有期徒刑
    六月，惟各宣告刑均在有期徒刑六月以下者，如其最重法定
    本刑為五年以下有徒刑，仍得宣告易科罰金），暨諭知附表
    編號2、3、7、8、9之簽帳單上偽造之「丁○○」署押均沒
    收，核其認事用法及量刑均無違誤。被告上訴，仍執陳詞否
    認竊盜犯行，並請求予以緩刑宣告云云，惟查，被告前曾因
    犯竊盜、偽造文書、詐欺、妨害自由等案件，經本院以98年
    度上訴字第1813號判處罪刑（有期徒刑），並宣告緩刑三年
    在案，此有臺灣高等法院被告前案紀錄表可稽，是被告既因
    該前案經判處有期徒刑，本案仍經判處有期徒刑，即無符合
    刑法第74條第1項宣告緩刑之要件，自無予宣告緩刑之餘地
    。故被告上訴，為無理由，應予駁回。
七、公訴意旨另以：被告於97年11月20日中午12時30分許，在址
    設臺中市○○路○段936號7樓之2之「家家富國際企業股份有
    限公司」之辦公室內，趁學員丁○○（改名為高虹莉）將其
    所有之大包包放置在辦公室椅子上，而未加以注意之際，竊
    得該大包包內之小皮包1個（內有現金新台幣【下同】6000
    元、丁○○之國民身分證、全民健康保險卡、汽車駕駛執照
    各一張），另涉有竊盜罪嫌，惟查，訊據被告否認有此部分
    犯嫌，按公訴人認為被告涉有此部分之犯行，係以告訴人丁○○之指訴為惟一依據，惟查，此部分並無其他證據佐證，
    尚難僅憑告訴人陳述即遽予認定被告有此部分行為，不能證
    明被告有此部分竊盜罪嫌，惟公訴人起訴認為前揭有罪部分
    ，係屬於實質上一罪，本於裁判不可分原則，不另為無罪之
    諭知。
據上論結，應依刑事訴訟法第368條，判決如主文。
本案經檢察官乙○○到庭執行職務。
中    華    民    國    98    年    11    月    3     日
              刑事第四庭  審判長法  官  洪  耀  宗
                                法  官  劉  登  俊
                                法  官  許  文  碩
以上正本證明與原本無異。
恐嚇、竊盜及犯罪事實三之詐欺未遂部分不得上訴外，其餘得上
訴。
如不服本判決應於收受送達後十日內向本院提出上訴狀，其未敘
述上訴之理由者並得於提起上訴後十日內向本院補提理由書（均
須按他造當事人之人數附繕本）「切勿逕送上級法院」。
                                書記官  郭  蕙  瑜
中    華    民    國    98    年    11    月    3     日
附表：
┌─┬───┬────┬─────┬───┬───────────┬────────────┐
│編│發卡銀│冒刷時間│冒刷特約商│冒刷金│冒刷過程              │罪名及量刑              │
│號│行    │        │店之地點  │額    │                      │                        │
├─┼───┼────┼─────┼───┼───────────┼────────────┤
│1 │台北富│97年11月│臺中市三民│新台幣│被告丙○○意圖為自己不│1、犯詐欺取財未遂罪。   │
│  │邦銀行│20日下午│路3段161號│（下同│法之所有，交付信用卡給│2、處有期徒刑參月，如易 │
│  │信用卡│13時27分│之中友百貨│）6500│特約商店員工刷卡，而著│   科罰金，以新台幣壹仟 │
│  │      │許      │公司      │元    │手施用詐術，然因信用卡│   元折算壹日。         │
│  │      │        │          │      │有信用額度，以致雖經刷│                        │
│  │      │        │          │      │卡，然未通過授權，而未│                        │
│  │      │        │          │      │詐欺得逞，並無簽帳單供│                        │
│  │      │        │          │      │丙○○偽簽。（以下簡稱│                        │
│  │      │        │          │      │A過程）               │                        │
├─┤      ├────┼─────┼───┼───────────┼────────────┤
│2 │      │同日下午│臺中市學士│966元 │被告向特約商店之店員出│1、犯行使偽造私文書罪。 │
│  │      │2時9分許│路320號之 │      │示上開竊得之信用卡，而│2、處有期徒刑參月，如易 │
│  │      │        │人本有機世│      │默示其即為丁○○，並以│   科罰金，以新台幣壹仟 │
│  │      │        │界股份有限│      │在簽帳單上偽簽「丁○○│   元折算壹日。在附表編 │
│  │      │        │公司      │      │」之署名，再將簽帳單交│   號2、3之簽帳單上所偽 │
│  │      │        │          │      │還特約商店員工之方式，│   簽「丁○○」署押均沒 │
│  │      │        │          │      │在特約商店購物，使該信│   收。                 │
│  │      │        │          │      │用卡特約商店均因之陷於│                        │
│  │      │        │          │      │錯誤，而交付物品予林育│                        │
│  │      │        │          │      │如，並致發卡銀行陷陷於│                        │
│  │      │        │          │      │錯誤，誤認係丁○○本人│                        │
│  │      │        │          │      │持卡消費，而將上開消費│                        │
│  │      │        │          │      │款項撥付予特約商店。（│                        │
│  │      │        │          │      │以下簡稱過程B）       │                        │
├─┤      ├────┼─────┼───┼───────────┤                        │
│3 │      │同日下午│同上      │1734元│同過程B               │                        │
│  │      │2時32分 │          │      │                      │                        │
│  │      │許      │          │      │                      │                        │
│  │      │        │          │      │                      │                        │
│  │      │        │          │      │                      │                        │
│  │      │        │          │      │                      │                        │
│  │      │        │          │      │                      │                        │
│  │      │        │          │      │                      │                        │
│  │      │        │          │      │                      │                        │
├─┤      ├────┼─────┼───┼───────────┼────────────┤
│4 │      │同日下午│臺中市向上│6070元│同過程A               │1、犯詐欺取財未遂罪。   │
│  │      │3時54分 │路1段343、│      │                      │2、處有期徒刑參月，如易 │
│  │      │許      │345號之全 │      │                      │   科罰金，以新台幣壹仟 │
│  │      │        │國電子臺中│      │                      │   元折算壹日。         │
│  │      │        │向上門市  │      │                      │                        │
│  │      │        │          │      │                      │                        │
├─┤      ├────┼─────┼───┼───────────┤                        │
│5 │      │同日下午│同上      │6070元│同過程A               │                        │
│  │      │3時54分 │          │      │                      │                        │
│  │      │許      │          │      │                      │                        │
│  │      │        │          │      │                      │                        │
├─┤      ├────┼─────┼───┼───────────┤                        │
│6 │      │同日下午│同上      │1290元│同過程A               │                        │
│  │      │3時55分 │          │      │                      │                        │
│  │      │許      │          │      │                      │                        │
│  │      │        │          │      │                      │                        │
├─┼───┼────┼─────┼───┼───────────┼────────────┤
│7 │台新銀│同日下午│臺中市三民│3330元│同過程B               │1、犯行使偽造私文書罪。 │
│  │行信用│1時3分47│路3段161號│      │                      │2、處有期徒刑肆月，如易 │
│  │卡    │秒許    │中友百貨公│      │                      │   科罰金，以新台幣壹仟 │
│  │      │        │司        │      │                      │   元折算壹日。在附表編 │
├─┤      ├────┼─────┼───┼───────────┤   號7、8、9之簽帳單上所│
│8 │      │同日下午│同上      │1948元│同過程B               │   偽簽「丁○○」署押均 │
│  │      │1時15分 │          │      │                      │   沒收。               │
│  │      │59秒許  │          │      │                      │                        │
│  │      │        │          │      │                      │                        │
├─┤      ├────┼─────┼───┼───────────┤                        │
│9 │      │同日下午│同上      │6500元│同過程B               │                        │
│  │      │1時28分 │          │      │                      │                        │
│  │      │35秒許  │          │      │                      │                        │
│  │      │        │          │      │                      │                        │
│  │      │        │          │      │                      │                        │
└─┴───┴────┴─────┴───┴───────────┴────────────┘


司法院資訊處製作；財團法人民間司法改革基金會備份。
